【裁判字號】    97,婚,470
【裁判日期】    971117
【裁判案由】    離婚
【裁判全文】
臺灣臺南地方法院家事判決               97年度婚字第470號
原      告  乙○○
被      告  甲○○
上列當事人間請求離婚事件，經本院於民國97年11月3日言詞辯
論終結，判決如下：
    主      文
准原告與被告離婚。
訴訟費用新臺幣仟元由被告負擔。
    事實及理由
一、被告經合法通知，無正當理由，未於言詞辯論期日到場，核
    無民事訴訟法第386條各款所列情形，爰依原告之聲請，由
    其一造辯論而為判決。
二、原告主張：兩造於婚後育有長男陳弘明、長女陳亭如、次女
    陳麗文、三女陳梅純，孰料婚後未久被告即性情丕變，不思
    工作，嗜酒如命及簽賭當時流行之大家樂，亦生性猜疑，頻
    誣指原告外遇，屢隨後跟監，亦俟醉爛如泥返家時，不分青
    紅皂白，隨即破口大罵，繼之施予暴戾傷害被告及稚子女等
    ，致家庭無一安寧之日，被告亦未曾分文給付家用，原告為
    家庭及子女著想，未曾提出傷害告訴，嗣於民國79年6月間
    ，因食指浩繁，致三餐難繼，然被告仍我行我素，原告屢善
    言規勸，孰料被告惱羞成怒，非但一陣辱罵，同時將原告母
    子女等四人逐出門外，餐風露宿，貧困交集之下，不得不投
    靠親友，期間被告未曾前來探視，迄今已達18年有餘。查兩
    造既依法取得夫妻關係，自當本於互愛、互信、互諒之感情
    基礎，相互立於兩相平等之地位，以維持人性之尊嚴，建立
    幸福美滿之家庭生活。惟兩造婚後，被告非但不思戮力維持
    家庭和樂，卻將妻小逐出門外於不顧，期間亦未痛定思痛，
    音訊全無，已達18年有餘，自已構成民法第1052條第1項第5
    款之離婚要件甚明。又兩造夫妻感情基礎因被告將原告子女
    等逐出家門，其拋妻棄子，長達18年餘，期間長久時日，空
    有夫妻之名，而無夫妻之實，造成難以收拾之地步，致發生
    嚴重之破綻，亦造成兩造難以再維持婚姻之重大事由，自當
    苛責於被告前開嚴重不當行為所造成，足見兩造亦有難以維
    持婚姻之重大事由存在。為此併依民法第1052條第2項規定
    提起本件訴訟，並聲明：如主文所示。
三、得心證之理由：
(一)查兩造為夫妻，婚後育有子女陳亭如、陳弘明、陳梅純、陳麗
  文，且兩造婚姻關係現仍存續中之事實，業據原告提出戶籍謄
  本2份附卷供參，此一事實堪以認定。
(二)原告次主張被告於婚後不思工作、嗜酒如命、簽賭大家樂，亦
  生性猜疑，頻誣指原告外遇，並於爛醉如泥返家時破口大罵、
  施暴傷害被告及子女、未給付家庭生活費用，並於79年6月間
  將伊母子女等逐出門外，期間未曾前來探視，迄今已達18年餘
  等事實，此亦據證人即兩造長女陳亭如證述：「（兩造現有無
  同住？）沒有，已經有約二十年了，至於原因當時我還很小，
  我印象中，我十二、三歲，我們就搬出來，當初我爸爸會酗酒
  ，之後會打原告，所以我們就搬出來自己住，這種情形有很多
  次，兩造也有吵架，還有我二叔、大堂哥也有打我媽媽，當時
  原告有提出告訴，最後有與他們和解。」「（原告是被趕出去
  還是自己搬出去？）被告當時有說不讓我們住，所以將我們趕
  出去。」「（搬出去之前，兩造的感情如何？）兩造各過各的
  生活，被告在山上工作，他大部分住在山上，偶爾會回來玉井
  。兩造同住的時候，常常吵架，當時我們四個小孩與媽媽睡同
  一個房間，因為怕被告會來打原告，被告在山上種植竹筍，沒
  有固定工作，沒有給我們生活費用。我們是有看過六合彩的單
  子，其他的就不知道。被告會聽朋友亂說，說原告在餐廳是端
  盤子的，常與大眾接觸，所以被告就會懷疑原告有外遇，也會
  因為這樣罵原告及打原告，也會因為這樣生氣，出去喝酒回來
  就會吵架，也就會打架，被告有時候也會打我們小孩。我們的
  生活費用從搬出來之後，就都是原告在負擔。我不知道被告現
  在住在哪裡，但是聽親戚說好像是住在山上，我們從搬出來之
  後就沒有回去過，也沒有看過被告。」及證人即兩造三女陳梅
  純證述：「兩造現在沒有同住，我沒有看過被告，我對被告沒
  有印象。我幼稚園的時候就沒有跟被告同住了。兩造沒有同住
  的原因，我聽長輩說是兩造打架，還有我有看過很多人打我媽
  媽，至於打架的原因，我不清楚。」「（兩造同住的時候，被
  告有無喝酒、賭博的行為？）我知道被告會喝酒。」「（搬出
  去之後，有無與被告聯絡？）沒有，我沒有再看過被告，被告
  也沒有來找過我們。我們的家庭生活費用都是原告在支付。」
  另證人即兩造之子陳弘明亦證以：「（兩造有無同住？）沒有
  ，約有十多年了，沒有同住的原因我不太清楚，應該是兩造吵
  架，我父親將我們趕出去，到現在都沒有找我們回去，也沒有
  看到人，平時也沒有聯絡，我們也沒有找過被告，我們的生活
  費用，小時候都是媽媽沒有錢的話就跟別人借。約在我國小二
  、三年級的時候，被告將我們趕出去的，我現在27歲了。」等
  語，核證人所述，與原告之主張相符；且被告經合法通知，未
  於言詞辯論期日到場，亦未提出書狀為聲明或陳述，綜合上開
  證據，堪信原告之主張為真實。
(三)按夫妻互負同居之義務，但有不能同居之正當理由者，不在此
  限，民法第1001條定有明文。因之夫妻互負同居義務，在婚姻
  關係存續中，苟非證明有不堪同居之虐待，或有其他正當理由
  ，即不得由一造拒絕同居，此有最高法院18年度上字第2129號
  、19年度上字第2693號判例意旨可資參照。又夫妻之一方以惡
  意遺棄他方在繼續狀態中，他方得向法院請求離婚，民法第10
  52條第1項第5款定有明文。夫妻之一方無正當理由而與他方別
  居，有違背同居義務之客觀事實，並有拒絕同居之主觀情事，
  即係民法第1052條第1項第5款所謂以惡意遺棄他方，最高法院
  29年度上字第254號亦著有判例。經查，被告於婚後不給付家
  庭生活費用，且有簽賭、喝酒、猜疑原告有外遇之不當行為，
  更時於酒後與原告發生口角，其後又將原告及母子趕出家門，
  迄今已逾18年，顯見原告客觀上已有違背同居義務之事實，而
  從被告將原告母子趕出後，長期不相聞問之行為觀之，亦可見
  被告有拒絕同居之主觀意思，則揆諸前開判例意旨，被告顯係
  惡意遺棄原告在繼續狀態中，從而原告依民法第1052條第1項
  第5款訴請離婚，為有理由，應予准許。
(四)又原告另本於民法第1052條第2項之規定，提起本件訴訟請求
  裁判離婚，此種起訴之型態為重疊的訴之合併，其訴訟標的雖
  有數項，然僅有單一之聲明，法院應就原告所主張之數項訴訟
  標的逐一審理，如其中一項標的之請求為無理由時，仍須就他
  項標的之請求審判，若認其中一項請求為有理由，即可為原告
  勝訴之判決，就他項標的無須更為審判，法院如就數項標的同
  時判決，則為法所不許。因之，本院既認原告依民法第1052條
  第1項第5款之規定，請求裁判離婚為有理由，就他項標的自無
  須更為審判，併此敘明。
四、結論：本件原告之訴為有理由，依民事訴訟法第385條第1項
    前段、第78條、第87條第1項，判決如主文。
中    華    民    國    97    年    11    月    17    日
                  家事法庭    法  官  林富郎
以上為正本係照原本作成。
如對本判決上訴，須於判決送達後20日內向本院提出上訴狀（附
具繕本），並應繳納上訴費用。
中    華    民    國    97    年    11    月    17    日
                              書記官  劉毓如


司法院資訊處製作；財團法人民間司法改革基金會備份。
